臺灣彰化地方法院刑事判決 
110年度簡上字第23號
上  訴  人  
即  被  告  黄錦泉



上列上訴人即被告因傷害案件，不服本院109年度簡字第2020號
第一審簡易判決（聲請簡易判決處刑案號：臺灣彰化地方檢察署
109年度偵字第10088號），提起上訴，本院管轄之第二審合議庭
判決如下：
    主  文
上訴駁回。
    犯罪事實
一、黃錦泉於民國109年8月16日21時許，在彰化縣○○鎮○○路00號
    租屋處前，因停車問題與粘有全發生爭執，竟基於傷害之犯
    意，以右手握拳徒手反手揮打粘有全右臉頰下方部位(起訴
    書記載太陽穴部位，經檢察官當庭更正)，致粘有全受有右
    臉部挫傷、頭暈之傷害。
二、案經粘有全訴由彰化縣警察局溪湖分局報告臺灣彰化地方檢
    察署檢察官偵查後聲請以簡易判決處刑。　　
　　理  由
壹、程序事項 
一、按被告以外之人於審判外之言詞或書面陳述，除法律有規定
    者外，不得作為證據；又被告以外之人於審判外之陳述，雖
    不符合刑事訴訟法第159 條之1 至之4 規定，但經當事人於
    審判程序同意作為證據，法院審酌該言詞或書面陳述作成時
    之情況，認為適當者，亦得為證據。當事人、代理人或辯護
    人於法院調查證據時，知有同法第159 條第1 項不得為證據
    之情形，而未於言詞辯論終結前聲明異議者，視為有前項之
    同意，刑事訴訟法第159條第1 項及第159 條之5 分別定有
    明文。經查，本判決所引用被告以外之人於審判外之言詞與
    書面陳述，檢察官、上訴人即被告黃錦泉(下稱被告)於本院
    審理時均表示同意有證據能力（簡上卷第33頁），本院審酌
    上開證據資料製作時之情況，尚無違法不當之瑕疵，亦認為
    以之作為證據應屬適當，揆諸前開規定，爰依刑事訴訟法第
    159 條之5 第1 項規定，認前揭傳聞證據均有證據能力。
二、本判決所引用之其餘之非供述證據，與本件待證事實具有證
    據關連性，並無證據證明係公務員違背法定程序所取得，亦
    無顯有不可信之情況，且經本院於審理期日提示予被告而為
    合法調查，自均得作為本判決之證據。
貳、認定犯罪事實所憑之證據及理由
一、上開犯罪事實，被告固坦承於109年8月16日21時許，在彰化
    縣○○鎮○○路00號租屋處前，因停車問題與告訴人即證人粘有
    全（下稱證人粘有全）發生爭執，被告有徒手揮到證人粘有
    全等情，惟辯稱：當時是因為證人粘有全揮手要打證人許淑
    芬，被告才會在拉扯過程中、回手不小心去揮到證人粘有全
    ，是出於防衛之意思，並不是故意要毆打證人粘有全，證人
    粘有全受傷也不能證明是因為被告打的云云。經查：
(一)被告於109年8月16日21時許，在彰化縣○○鎮○○路00號租屋處
    前，因停車問題與證人粘有全發生爭執，被告有徒手揮到證
    人粘有全等情，除經被告坦承不諱外，並有證人粘有全於警
    詢、偵訊及本院中之證述、證人許淑芬於警詢及本院中之證
    述明確，且有指認犯罪嫌疑人紀錄表（109年8月16日、粘有
    全指認2號黃錦泉）可查，此部分事實足可認定。
(二)證人粘有全之臉部係因受被告右手握拳反手揮擊，而受有右
    臉部挫傷、頭暈之傷害:
　　1.被告坦承於109年8月16日21時許發生衝突，且自警詢、偵訊、本院均坦承有徒手揮到證人粘有全，於109年8月17日警詢時更自承係以反手打到證人粘有全之臉頰；證人許淑芬於警詢時亦證稱:被告有不小心揮到證人粘有全之臉頰等語，而證人粘有全於密接時間之109年8月16日22時23分許，即前往道安醫院急診治療，且所受傷害為「右臉挫傷、頭暈」等傷害，有道安醫院診斷證明書、道安醫院的函及所附證人粘有全之病歷資料及照片在卷可佐(偵卷第19頁、簡上卷第107到111頁)，是證人粘有全所受傷之位置，與上開被告坦承揮擊到之部位相符，是證人粘有全之臉部係因受被告右手握拳反手揮擊，而受有右臉部挫傷、頭暈之傷害，自堪認定。　
(三)被告係出於傷害故意而揮擊證人粘有全之臉部：
　　1.證人粘有全到庭具結證稱：109年8月16日雙方先因為停車
      問題發生爭執，因為證人許淑芬罵證人粘有全瘋子，所以
      證人粘有全回說「幹，說我瘋子」，被告就衝出來以右手
      握拳打證人粘有全，雙方當下並無拉扯等語，證述明確。
　　2.證人許淑芬到庭具結後證稱：109年8月16日雙方先因為停
      車問題發生爭執，因為證人許淑芬罵證人粘有全「神經」
      ，所以證人粘有全又罵證人許淑芬五字經，並且作勢要打
      證人許淑芬，被告為了保護證人許淑芬，才會以右手握拳
      反手揮擊，雙方當時並無拉扯等語。足佐證人粘有全所述
      ，雙方當時並無發生拉扯情況、被告係以握拳手勢揮擊證
      人粘有全等情。
　　3.又衡酌一般揮拳、握拳動作，係出於攻擊之意思而為之，
      且被告係攻擊證人粘有全之臉部，而亦無其他阻擋之動作
      ，足認被告係出於傷害故意而攻擊證人粘有全。
(四)被告並非出於過失或正當防衛所為:
　　1.按正當防衛係出於防衛自己或他人權利之行為之故意反擊
      行為，與按其情節，應注意並能注意而不注意之過失行為
      ，迥然有別，二者無法併存，併為主張已自相矛盾(最高
      法院 84 年度台上字第 1660 號 刑事判決要旨參照)。是
      被告於本院先辯稱係拉扯間不小心揮到、之後又改稱為正
      當防衛等情，主張已有矛盾。
　　2.被告辯稱係雙方拉扯爭執間弄到，並非故意打證人粘有全
      云云，然雙方當時並互相無拉扯情事，業據證人粘有全、
      許淑芬上開證述明確，是被告所辯顯無可採。
　　3.又按正當防衛須對現在不法之侵害始得為之，若客觀上並
      無存在不法之侵害，即無正當防衛可言，至彼此互毆，又
      必一方初無傷人之行為，因排除對方不法之侵害而加以還
      擊，始得以正當防衛論，故尚未有侵害存在之際，即先出
      拳攻擊對方致生彼此互毆行為，與無從分別何方為不法侵
      害之互毆行為，均不得主張防衛權。故兩造間之「扭打」
      行為，即雙方相互毆打、拉扯，以致難分難解，且雙方均
      有出手相互傷害，與單方面遭人毆打，出於自衛阻擋之情
      形顯然有所不同，自無主張正當防衛之餘地(臺灣高等法
      院97年度上易字第1160號刑事判決要旨參照)。被告固辯
      稱係因證人粘有全要出手毆打證人許淑芬，被告為阻擋證
      人粘有全才出手，係正當防衛云云。惟查，證人粘有全具
      結後證稱：當時並沒有要出手毆打證人許淑芬等語，又倘
      若當時證人粘有全確實已出手要毆打證人許淑芬，而對證
      人許淑芬有現時不法之侵害，被告為防衛證人許淑芬，自
      當先阻擋證人粘有全之手部動作始能防止，然證人粘有全
      、許淑芬之證述，均未提及被告有何阻擋證人粘有全手部
      動作情事，且證人粘有全受傷部位係頭臉部，亦非手部位
      置，實難認當時證人粘有全要出手毆打許淑芬、而證人許
      淑芬受有現時不法侵害情事。
　　4.又證人許淑芬雖證稱:當時證人粘有全有要出手毆打證人
      許淑芬云云，惟查，被告與證人許淑芬當時為男女朋友，
      對外更以夫妻相稱，關係緊密，而本件證人許淑芬與被告
      利害一致且均與證人粘有全有嫌隙，況證人許淑芬所述，
      亦與本院依上開事證認定之事實不符，自無從據此為有利
      於被告之認定。
二、綜上所述，被告上揭所辯均不足為採，本案事證已臻明確，
    被告所為犯行，堪予認定，應予依法論科。
參、論罪科刑及維持原判之理由:　　
一、核被告所為，係犯刑法第277條第1項之傷害罪。
二、原審以被告犯罪事證明確，並審酌被告與證人粘有全僅因停
    車糾紛發生口角，即打傷證人粘有全，致其受有右臉部挫傷
    、頭暈等傷害，所為實屬不該。並惟念及被告犯後坦承犯行
    ，態度尚可；兼衡其犯罪之動機、目的、手段、高中畢業之
    智識程度、告訴人所受傷害程度、被告有意和解及告訴人不
    願提出賠償金額致未能達成調解等一切情狀，依職權就個案
    裁量於法定刑度內判處被告拘役35日，並諭知如易科罰金，
    以新臺幣1000元折算1日之標準，經核原判決所為認事用法
    並無違誤，量刑亦稱妥適，應予維持。被告否認犯行而執前
    詞提起上訴，為無理由，應予駁回。
據上論斷，依刑事訴訟法第455條之1第1項、第3項、第368條，
判決如主文。
本案經檢察官朱健福聲請簡易判決處刑，經檢察官劉欣雅到庭執
行職務。　　
中　　華　　民　　國　　110 　年　　11　　月　　16　　日
                 刑事第四庭    審判長法官  余仕明
                               法      官  黃玉齡
                               法      官  許家偉
以上正本證明與原本無異。
本件不得上訴。
中　　華　　民　　國　　110 　年　　11　　月　　16　　日
                               書  記  官  張良煜